臺灣高等法院民事判決　九十年度再字第六○號
　　　再審　原告　甲○○
　　　複代理　人　許馨尹
　　　再審　被告　聯邦商業銀行股份有限公司
　　　法定代理人　黃春鍾
　　　訴訟代理人　張致平
　　　　　　　　　林雅娟
右當事人間返還消費借貸款等事件，再審原告對於中華民國八十九年二月二十九日本
院八十八年度上字第八一五號確定判決提起再審之訴，本院判決如左：
    主      文
再審之訴駁回。
再審訴訟費用由再審原告負擔。
    事      實
甲、再審原告方面：
一、聲明：
（一）本院八十八年度上字第八一五號確定判決（以下稱原確定判決）命再審原告給
      付超過新臺幣（下同）一百九十八萬零九百三十九元部分廢棄。
（二）右廢棄部分，再審被告在前訴訟程序之第二審之上訴駁回。
二、陳述：
（一）按當事人發見未經斟酌之證物或得使用該證物，而經斟酌可受較有利之裁判者
      ，得以再審之訴對於確定終局判決聲明不服，民事訴訟法第四百九十六條第一
      項第十三款定有明文。又民事訴訟法第四百九十二條第一項第十一款（按修正
      前）所謂當事人發見未經斟酌之證物或得使用該證物，係指在前訴訟程序不知
      有證物或雖知有此而不能使用，現始得使用而言（最高法院三十二年上字第一
      二四七號判例意旨參照）。
（二）再審被告持有之民國八十六年三月十八日、八十七年四月二十九日金額共一百
      萬元之授信申請書兩紙（以下稱系爭授信申請書），於前訴訟程序並未提出，
      伊並不知此項證物是否確係存在，縱知存在亦不能使用。迄承辦本件借貸案件
      之再審被告受僱人劉士福在臺灣板橋地方法院檢察署八十九年度偵字第一六九
      八七號背信案件（以下稱刑事背信案件），於九十年五月二十五日出庭應訊時
      ，始陳稱系爭授信申請書為其所承辦，伊就此項可使用之證據於斯時始為知悉
      ，而得使用之。查系爭授信申請書中，連帶保證人欄「甲○○」之簽名，非伊
      所簽，亦未同意其他人代簽，該連帶保證人之簽名係偽造，兩造間即無保證之
      法律關係存在。
（三）再者，劉士福於刑事背信案件中亦證稱：「張美珠、陳秋吟借款都是陳秋吟寫
      好拿過來辦」等詞，有當日筆錄可證，可證連帶保證人「甲○○」之簽名為張
      美珠、陳秋吟所偽造，兩造間無保證之法律關係存在。
（四）再審被告於前訴訟程序提出之本票係伊基於保證人之身分而為，兩造間係前後
      手關係，因此保證關係之有無勢必影響本票債權之存否。系爭授信申請書上連
      帶保證人甲○○之簽名係陳秋吟及張美珠等所偽簽，已如前述，兩造間之保證
      關係並不成立，伊不負保證責任。故系爭授信申請書及前開刑事案件九十年五
      月二十五日之筆錄，均屬前訴訟程序未經斟酌或得使用之證物，如受斟酌將有
      利於伊，伊自得依法提起再審。
三、證據：提出原確定判決暨確定證明書、偵查筆錄各一份、授信申請書二份為證。
乙、再審被告方面：
一、聲明：再審之訴駁回。
二、陳述：系爭授信申請書乃借款人張美珠提供予伊，以瞭解借款之目的，在目前之
    金融實務運作上，並未要求保證人需親簽資料，且授信申請書必非消費借貸關係
    成立之必要文件，再審原告所提證物，並不影響原確定判決結果。
丙、本院依職權調閱前訴訟程序歷審卷宗及刑事背信案件卷宗。
    理      由
一、按當事人發見未經斟酌之證物或得使用該證物者，當事人得以再審之訴，對於確
    定終局判決聲明不服，但以如經斟酌可受較有利益之裁判者為限，民事訴訟法第
    四百九十六條第一項第十三款定有明文。又該款所謂當事人發見未經斟酌之證物
    ，係指前訴訟程序事實審之言詞辯論終結前已存在之證物，因當事人不知有此，
    致未經斟酌，現始知之者而言。若在前訴訟程序事實審言詞辯論終結前，尚未存
    在之證物，本無所謂發見，自不得以之為再審理由（最高法院二十九年度上字第
    一○○五號判例意旨參照）。
二、查再審被告在前訴訟程序主張：伊執有張美珠、陳秋吟及再審原告共同簽發之本
    票二十紙，屆期提示除受償部分外，尚餘二百八十九萬零九百三十九元未獲清償
    等情，依票據關係請求再審原告應與張美珠、陳秋吟連帶給付上開票款及利息之
    判決，經原確定判決認定：「被上訴人（即再審原告），既對系爭本票上甲○○
    之印文之真正並不爭執，則系爭本票雖非由被上訴人甲○○親自簽發，依上揭票
    據法第五條、第六條規定，被上訴人甲○○應依票上所載文義負責，且揆諸前揭
    判例意旨，除被上訴人能提出確切反證，證明未授權張美珠等簽發本票外，應推
    定被上訴人有授權行為。．．再者，．本件上訴人（即再審被告）本於票據關係
    請求被上訴人給付票款，並已提出被上訴人不爭執之本票二十紙以為立證方法，
    被上訴人係以上訴人原因關係不存在之事由為抗辯，應由其就該有利於己之事實
    ，負舉證責任。．．被上訴人甲○○既未能提出確切反證，證明未授權張美珠簽
    發系爭本票，則應推定被上訴人有授權行為。上訴人持系爭本票請求被上訴人甲
    ○○應與一審被告張美珠、陳秋吟連帶給付二百八十九萬零九百三十九元票款，
    及如附表所示之利息之判決，自屬有據。」等語，判決再審被告勝訴，嗣再審原
    告提起第三審上訴，經最高法院以再審原告所提上訴理由未具體表明違背法令之
    事由，而裁定駁回上訴確定。再審原告以原因關係不存在之事由為抗辯，應由其
    就該有利於己之事實負舉證責任，既為原確定判決之見解，茲再審原告提出之系
    爭授信申請書，係借款申請人張美珠、陳秋吟所填具，表明申請金額、用途、償
    還方式、連帶保證人等事項，用以向再審被告申請貸款之用，該申請書並非消費
    借貸或連帶保證契約，是再審原告主張其上連帶保證人「甲○○」姓名非伊親簽
    或未經伊同意所簽等語，即便屬實，仍不能證明兩造間之連帶保證契約不成立，
    亦不能推翻原確定判決前述判決理由，則系爭授信申請書縱經斟酌，顯然不足使
    再審原告受較有利之裁判，自難認係民事訴訟法第四百九十六條第一項第十三款
    所指之新證據。
三、次查，前訴訟程序係於八十九年二月十五日為第二審辯論終結，再審原告所提刑
    事背信案件九十年五月二十五日之偵查筆錄，係在辯論終結後所製作，則該筆錄
    於前訴訟程序事實審言詞辯論終結前，並未存在，徵諸首開說明，亦不得以之為
    再審理由。
四、綜上所述，再審原告依民事訴訟法第四百九十六條第一項第十三款規定提起本件
    再審之訴，為無理由，應予駁回。
五、據上論結，本件再審之訴為無理由。依民事訴訟法第七十八條，判決如主文。
中　　　華　　　民　　　國　　九十一　　年　　　五　　　月　　二十一　　日
                                    民事第五庭
                                        審判長法  官　鄭  傑  夫
                                    　　　    法  官　黃  雅  惠
                                        　　　法  官　詹  文  馨
右正本係照原本作成。
不得上訴。
中　　　華　　　民　　　國　　九十一　　年　　　五　　　月　　二十三　　日
                                              書記官　紀  昭  秀
